【裁判字號】    95,交易,161
【裁判日期】    950630
【裁判案由】    公共危險
【裁判全文】
臺灣臺北地方法院刑事判決             95年度交易字第161號
公  訴  人  臺灣臺北地方法院檢察署檢察官
被      告  甲○○
上列被告因公共危險案件，經檢察官聲請簡易判決處刑（94年度
偵字第23368 號），本院台北簡易庭認不宜以簡易判決處刑（95
年度北交簡字第342 號），移送前來由本院改依通常程序審理，
本院判決如下：
    主  文
甲○○服用酒類，不能安全駕駛動力交通工具而駕駛，處罰金貳
萬元，如易服勞役，以參佰元折算壹日。
    事  實
一、甲○○明知服用酒類或其他相類之物過量不得駕駛動力交通
    工具，詎於民國94年11月25日晚間11時許，前往位於臺北市
    ○○路之THE BED 水煙館施用含有酒精成分之水煙，致呼氣
    酒精濃度達每公升0.63毫克以上，且感覺頭暈，已不能安全
    駕駛動力交通工具，竟於翌日即26日凌晨2 時許駕駛車牌號
    碼9P-90 89號自小客車，準備返回住所途中，嗣於翌2時2分
    途經臺北市○○區○○路2段222號前為警查獲，始悉上情。
二、案經臺北市政府警察局大安分局報請臺灣臺北地方法院檢察
    署檢察官偵查後聲請簡易判決處刑。
    理    由
一、訊據被告甲○○固坦承確曾施用水煙，並於94年11月26日凌
    晨2時2分許，駕駛上開自用小客車時途經臺北市○○區○○
    路2段222號前，為警攔檢，測得呼氣酒精濃度達每公升0.63
    毫克等情，惟矢口否認有何公共危險之犯行，辯稱：伊僅於
    26日凌晨2時離開THE BED水煙館前吸用3、4口之水煙，當時
    距離酒測時間不及15分鐘，依規定值勤員警應提供漱口水，
    卻未提供即為伊施作酒測，如果員警有依規定程序辦理，伊
    之酒測值即不可能如此高云云。
二、經查：
  (一)被告於94年11月25日晚間11時許，前往THE BED 水煙館施用
    含有酒精成分之水煙，嗣於翌日凌晨2時許駕駛車牌號碼9P-
    9089號自小客車，準備返回住所途中，於2時2分途經臺北市
    大安區○○路○段222號前，為警攔檢，測得呼氣酒精濃度達
    每公升0.63毫克，當時值勤員警在施作酒測前，並未提供被
    告漱口水，即讓被告作酒測等情，此有酒精測試單在卷可稽
    ，並為公訴人、被告所不爭執。而被告於警詢、偵訊時一再
    抗辯值勤員警未依規定提供漱口水等情，亦有該警詢、偵訊
    筆錄附卷可佐。綜此，被告辯稱：卷內所附值勤員警已提供
    礦泉水再實施酒測之記載（見偵卷第12頁），係值勤員警在
    實施酒測前未讓被告充分閱覽，即讓被告簽署一堆文件所致
    等情，應屬可採且為公訴人所肯認。是以，本件爭執之所在
    ，在於值勤員警如提供漱口水再為被告實施酒測，被告之酒
    精濃度是否將高過公共危險罪之呼氣酒精濃度達每公升0.55
    毫克以上。
  (二)被告雖辯稱伊吸用水煙時距離酒測時間不及15分鐘，如果員
    警依規定提供伊漱口水，伊之酒測值即不可能如此高云云。
    惟查，經本院依職權以：「水煙或稱shisha，其成分為何？
    當事人連續抽了3、4口水煙，是否可能在2、3分鐘後酒測時
    ，測得呼氣酒精濃度達每公升0.63毫克？又值勤員警如提供
    當事人漱口水後再施以酒測，當事人之酒精濃度是否仍會超
    過0.55毫克以上？」等問題函詢法務部法醫研究所，經該所
    鑑定結果而函覆如下：「鑑定經過：一、依資料顯示，水煙
    shisha，似為流傳於中東、印度，除了煙草煙燻蒸受熱，並
    可加入香料甚至酒精（可為紅酒或烈酒等），在煙味過水中
    過濾焦炭味。... 二、若水煙中加入酒精液體過濾確在短時
    間內有可能造成有酒味存留於吸入氣體中之可能性」、「鑑
    定結果：一、吸食水煙若酒精濃度較高且大量，則確有可能
    造成檢測呈陽性反應，惟此陽性吸入酒精反應仍無法完全排
    除非飲用酒精過量造成之結果。二、當事人聲稱僅抽了三、
    四口水煙，並在二、三分鐘後遭警方測得0.63 毫克/每公升
    之濃度。研判連女在三、四口水煙仍屬小量之呼吸量並須經
    水煙內酒精轉換成唾液之酒精，再蒸發於呼出氣體之酒精成
    分，由酒精之水-空氣之分壓效率（partion coefficient）
    之影響尚且在二、三分鐘內唾液分泌稀釋之影響，縱有漱口
    水亦無影響呼氣之測定值，即似不易於少量呼吸水煙致肺中
    呼出之氣體於呼氣檢測中測得酒精達0.63mg/L之程度」，此
    有該所95年5 月13日法醫理字第0950001822號函檢附法醫所
    （95）醫鑑字第0825號鑑定書在卷可稽，顯見即便值勤員警
    在實施酒測前提供被告漱口水，亦不影響被告酒精濃度檢測
    之結果。是被告上開所辯，尚無可採。
  (三)按所謂不能安全駕駛，並無一定之數值可供界定，係由法院
    以一般社會通念之客觀標準，足生公共危險時即足。目前行
    政機關取締酒後駕車之參考標準，係依法務部於88年5 月10
    日邀集司法院刑事廳、交通部、行政院衛生署、內政部警政
    署及中央警察大學等機關開會，所為凡呼氣酒精濃度逾每公
    升含0.55毫克時，即屬不能安全駕駛之決議。上開會議決議
    本身固僅屬檢警取締酒後駕車之參考，並無拘束法院之效力
    ，惟上開會議決議所採之標準，係參考美國、德國及日本等
    國家所進行之酒精濃度與精神狀態之測試實驗，各項實驗均
    發現凡呼氣中酒精濃度達每公升0.55毫克時，就人之生理方
    面，已產生視覺反應遲鈍、影像不能集中、同時不能看清前
    方路況及車旁照後鏡等狀況，及駕駛能力已受有影響、肇事
    率已為一般人正常人之10倍之事實。而行政院國軍退除役官
    兵輔導委員會臺北榮民總醫院於88年8月5日（88）北總內字
    第26868 號函所出具之意見，亦採類似看法，此有該函文在
    卷可查。則被告呼氣酒精濃度達每公升0.63毫克，依一般社
    會通念，應認已達不能安全駕駛之程度。
  (四)綜上，被告於員警查獲時，測得其呼氣中酒精濃度達每公升
    0.63毫克，依一般社會通念，已達不能安全駕駛之程度，被
    告所辯尚非可採。是本件事證明確，被告犯行已堪認定，應
    依法論科。
二、核被告所為，係犯刑法第185條之3服用酒類不能安全駕駛動
    力交通工具而駕駛。爰審酌：(1)被告係高中畢業之學歷，從
    事商業，智識程度非低；(2)被告因不知在THE BED 水煙館施
    用之水煙所含酒精成分，始在吸用完即駕車上路，惟既有感
    覺頭暈，仍駕車上路，所為仍應受非難之犯罪動機與手段；
    (3)被告所駕車輛為小客車，其行車速度及撞擊力均較機車為
    高，如發生交通故所可能造成之危害亦將較高，所科刑度自
    應較高；(4)被告自始並未否認吸用含有酒精成分之水煙，係
    因不知悉水煙所產生之作用，且值勤員警未依規定提供漱口
    水，始未能坦承犯行，尚不得據此稱毫無悔意之犯後之態度
    等一切情狀，量處如主文所示之刑，並諭知易服勞役之折算
    標準。
據上論斷，依應依刑事訴訟法第299條第1項前段，刑法第185 條
之3、第42條第2項前段，罰金罰鍰提高標準條例第2 條，判決如
主文。
本案經檢察官李傳侯到庭執行職務。
中    華    民    國    95    年    6    月    30    日
                  刑事第六庭  審判長法  官  周占春
                                    法  官  林晏如
                                    法  官  林孟皇
本正本證明與原本無異。
如不服本判決，應於判決送達後10日內，向本院提出上訴狀。
                                    書記官  宋德華
中    華    民    國    95    年    6    月    30    日
附錄本案論罪科刑法條全文：
中華民國刑法第185條之3
服用毒品、麻醉藥品、酒類或其他相類之物，不能安全駕駛動力
交通工具而駕駛者，處一年以下有期徒刑、拘役或三萬元以下罰
金。


司法院資訊處製作；財團法人民間司法改革基金會備份。
